# 请教陈版主关于百货公司联营业务的财税处理

提问人：wmf 潜 龙 勿用 时间：2022-07-21 12:43:19
您好，尊敬的陈版主，请教一下。百货公司和联营商户（一般纳税人）签订合同，约定按销售额的20%收入服务费，这个服务费由百货公司提供的场地租金和四统一服务组成，四统一服务就是维护百货公司形象以促进销售等方面服务。但没约定各自占比。商品进销存由商户管理并承担相关风险。百货公司统一收银并给消费者开票。这种情况，百货公司应怎么确认收入呢？是按商品销售额全额13%税率确认收入和销项税额，并按扣除20%提成后确认存货，然后结转主营成本吗？还是仅仅按照20%的提成确认服务费收入呢？这个服务费是租赁税率9%还是其他服务税率6%呢？实在困惑，谢谢陈大师帮忙答疑解惑！万分感谢啊

回答人：chenyiwei
百货公司在此类业务模式下应采用净额法确认收入，参考：财政部会计司发布的《收入准则应用案例——主要责任人和代理人的判断》；证监会《监管规则适用指引——会计类第 1 号》之“1-15 按总额或净额确认收入”。
由于上述服务中同时包含场地租赁和四统一服务，根据《企业会计准则第 21 号——租赁》第九条规定：“合同中同时包含租赁和非租赁部分的，承租人和出租人应当将租赁和非租赁部分进行分拆，除非企业适用本准则第十二条的规定进行会计处理，租赁部分应当分别按照本准则进行会计处理，非租赁部分应当按照其他适用的企业会计准则进行会计处理”。因此理论上需对租赁和服务部分予以分拆，但如果确实难以分拆，也可以不作分拆，全部视作租赁处理。
在税务上，由于采用供应商开具商品销售发票给商场，商场再向最终顾客开具商品销售发票的形式，因此该事项的适用税率应当是销售商品的税率，即13%。

提问人：wmf 潜 龙 勿用 时间：2022-07-24 16:33:10
陈版主，谢谢您详细耐心的回复，解决了我这两大疑惑。明确了会计上该百货公司联营模式应按20%净额确认租赁（四统一和租赁各自占比确实分不开）收入；税务上适用13%税率。
陈版主，到这一步时，我对财税账务处理又有点不明白了。麻烦再请教您一下嘛[微笑]，我举个会计分录的例子来说明，麻烦您帮我看看处理对没哈。
题面：该百货公司 2022 年 6 月收到货款 113 万（假如全是一般纳税人商户销售给消费者的服装），其中，百货公司开具给消费者13%税率的发票金额 40 万，税额5.2万，未开票价税合计67.8万。 7 月 7 日商户和百货公司结算20%扣点服务费22.6万，同日收到商户开具给百货公司的专票90.4万（其中：金额 80 万，进项税额10.4万）。
百货公司账务处理如下：
1 、收到 113 万货款时：
借：银行存款 113 万
贷：其他应付款-商户 100 万
应交税费-应交增值税-销项税额 13 万
2 、和商户结算并支付20%服务费22.6万元时：
借：其他应付款-商户 100 万
贷：主营业务收入-租赁22.6-13=9.6万（这里很疑惑，没体现9%租赁税率）
银行存款90.4万
3 、收到商户开具的专票90.4万时：
借：应交税费-应交增值税-进项税额10.4万元
贷：主营业务收入10.4万（这里很疑惑，不能确认库存商品，不知放什么科目）
陈老师，以上分录，请指点一下哈，感谢您观世音活菩萨了

回答人：chenyiwei
可以这样理解。虽然实质是租赁，但纳税是依据交易的法律形式，而该交易的法律形式是商品购销。